【裁判字號】    99,交聲,1188
【裁判日期】    991231
【裁判案由】    聲明異議
【裁判全文】
臺灣臺南地方法院交通事件裁定        99年度交聲字第1188號
移送機關    交通部公路總局嘉義區監理所麻豆監理站
受處分人    吳俊忠
上列異議人即受處分人因違反道路交通管理處罰條例案件，對於
交通部公路總局嘉義區監理所麻豆監理站民國99年9月15日所為
之裁決處分（處分案號：麻監裁罰字第裁75-Z00000000號）聲明
異議，本院裁定如下：
    主    文
原處分撤銷。
吳俊忠汽車駕駛人，駕駛汽車行駛於高速公路，行車速度超過規
定之最高速限，處罰鍰新臺幣仟伍佰元；並記違規點數壹點。
又經交通勤務警察或依法令執行交通稽查任務人員制止時，不聽
制止或拒絕停車接受稽查而逃逸，處罰鍰新臺幣仟元；並記違
規點數壹點。
    理    由
一、原處分意旨略以：異議人即受處分人吳俊忠（下稱異議人）
    駕駛車牌號碼7510-SR號自用小客車（下稱系爭車輛），於
    民國99年8月9日6時22分許，行經國道三號高速公路南下321
    .2公里處時，因該路段限速時速110公里，而汽車駕駛人經
    雷射測速儀測得其行車速度為132公里，已超過規定之最高
    速限20公里以上未滿40公里，經內政部警政署國道公路警察
    局第八警察隊白河分隊（下稱舉發機關）警員攔停未停而加
    速離去，嗣由舉發機關警員製單逕行舉發，復經移送機關即
    交通部公路總局嘉義區監理所麻豆監理站（下稱原處分機關
    ）以其違規事實明確，依道路交通管理處罰條例第33條第1
    項第1款、第63條第1項第1款（原處分漏載第1項第1款）、
    第60條第1項及違反道路交通管理事件統一裁罰基準表之規
    定，裁處異議人罰鍰新臺幣（下同）3,500元（超速部分）
    ，記違規點數1點、3,000元（逃逸部分），合計為6,500元
    等語。
二、聲明異議意旨略以：當天並未注意到有員警攔檢，請警方提
    供違規照片或事證，如有違規事證能證明，自當受罰，為此
    聲明異議，請求撤銷原處分等語。
三、按汽車行駛於高速公路、快速公路或設站管制之道路，不遵
    使用限制、禁止、行車管制及管理事項之管制規則而有行車
    速度超過規定之最高時速或低於規定之最低時速者，處汽車
    駕駛人3,000元以上6,000元以下罰鍰，並記違規點數1點；
    又汽車駕駛人，駕駛汽車有違反本條例之行為，經交通勤務
    警察或依法令執行交通稽查任務人員制止時，不聽制止或拒
    絕停車接受稽查而逃逸者，除按各該條規定處罰外，處3,00
    0元以上6,000元以下罰鍰，並記違規點數1點，道路交通管
    理處罰條例第33條第1項第1款、第60條第1項、第63條第1項
    第1款分別定有明文。
四、經查：
  (一)異議人駕駛其所有之系爭車輛，於99年8月9日6時22分許，
    行經國道三號高速公路南下321.2公里處時，因該路段限速
    110公里，而汽車駕駛人經警以雷射測速儀測得其行車速度
    為132公里，已超過規定之最高速限20公里公里以上未滿40
    公里，經舉發機關警員攔停未停而加速離開，嗣由舉發機關
    警員製單逕行舉發，復經原處分機關依法裁處如前所述之裁
    罰等情，有內政部警政署國道公路警察局99年8月9日公警局
    交字第Z00000000號舉發違反道路交通管理事件通知單及原
    處分機關99年9月15日麻監裁罰字第裁75-Z00000000號處分
    書各1份附卷可稽。
  (二)異議人雖辯稱其未見警員攔檢，請警方提供違規照片或事證
    ，如有違規事證能證明，自當受罰等語；然此業據證人即舉
    發本件之警員王慶豐於本院99年11月24日調查時到庭結證稱
    ：「（法官問：本件是否你舉發，情形如何？（提示公警局
    交字第Z00000000號舉發單並告以要旨））是的。當日我是
    擔任拿雷射槍的取締工作，王誌慶警員是在一邊警戒注意安
    全，當時他在乘客座的車門旁，我當時是坐在駕駛座使用雷
    射槍。」、「（法官問：舉發當天是執行何勤務？）巡邏勤
    務，當時車輛是停在避車灣。」、「（法官問：使用雷射槍
    測速時，是否可以特定哪壹台車輛？）可以。」、「（法官
    問本件當時測得異議人的車輛速度為何？）測到時速132公
    里。」、「（法官問測得超過速限時，你們會如何處置？）
    一般我要攔停車輛會左手指著違規車輛，右手拿紅旗指著他
    應停車的位置，當時我測得他的速度時，他和我們距離兩百
    多公尺，所以我來得及推開駕駛座車門，並下車攔停本件違
    規車輛。」、「（法官問：可否確定異議人有看到你們作攔
    停的動作？）我示意他停車時，我只注視他的車子，他經過
    我的時候，我有發現他有踩剎車，但他並沒有停車，就直接
    開走。」、「（法官問：攔停未停後，有無追緝異議人車輛
    ？）有的，我們追了九公里左右。我們速度大約150公里，
    看到異議人車輛左右穿梭，但仍無法攔停違規車輛。」、「
    （法官問：有無通報前方巡邏車？）前方當時沒有巡邏車。
    」等語（見該日訊問筆錄）。本院審酌製單舉發之警員王慶
    豐為依法執行勤務之警員，與異議人毫無怨懟，衡情當無自
    陷偽證罪而構詞誣賴異議人之理，其證詞應可採信，異議人
    確有上揭違規行為甚明。原處分機關對於依處罰條例科處行
    政罰事件，就其業已履踐相關正當法律程序，以及人民應受
    處罰之客觀違反法令行為，已負證明之責，異議人就已為相
    當證明之前開事項，若主張欠缺主觀歸責條件或為其他抗辯
    ，即須就其所辯提出反證，惟對於前開應為舉證事項，並非
    不得以執行查察取締勤務人員，依據調查人證之程序，使就
    親歷事實提供不可替代之證明方法。
  (三)再警方取締交通違規事件，其以照相、錄影方式取證者，固
    足為違規之證明，惟鑑於交通違規事實往往驟然而現、稍縱
    即逝，若硬性要求舉發員警不分違規情節一律必須預留證據
    ，俾便事後提出供法院審查，除有現實技術可行性之困難外
    ，將大幅提高交通管理之行政成本，並嚴重削弱道路交通管
    理之行政效能，此絕非立法者制定道路交通管理法規之本意
    。是縱員警舉發本件違規之時並未完整採證，然對於未依交
    通規則行駛之瞬間違規事件，係有賴員警發現違規情事而掣
    單舉發，尚難期待舉發員警迅即拍照存證或為其他之舉證，
    況異議人之違規行為既經本件製單之員警王慶豐於本院調查
    時結證在卷，且其所述內容並無何矛盾或違背經驗法則之處
    ，自得為本院判斷之依據。
  (四)綜上所述，異議人駕駛其所有之系爭車輛，於上揭時、地有
    超速行駛及拒絕稽查而逃逸之違規事實既可認定，則原處分
    機關依據道路交通管理處罰條例第33條第1項第1款、第63條
    第1項第1款（原處分漏載第1項第1款）、第60條第1項及違
    反道路交通管理事件統一裁罰基準表之規定，裁處異議人罰
    鍰3,500元（超速部分），記違規點數1點及3,000元（逃逸
    部分），合計為6,500元部分，並無違誤；然就異議人違反
    道路交通管理處罰條例第60條第1項之行為，依道路交通管
    理處罰條例第63條第1項第1款之規定，尚須記異議人違規點
    數1點，卻未依法予以記點即有違誤。本院認為異議人之聲
    明異議雖無理由，然原處分既有上揭違法，自應以裁定將原
    處分經聲明異議部分撤銷，並自為裁定如主文所示。
五、據上論結，應依道路交通管理處罰條例第87條第2項、道路
    交通事件處理辦法第19條前段，裁定如主文。
中    華    民    國    99    年    12    月    31    日
                    交通法庭  法  官 林福來
以上正本證明與原本無異。
如不服本裁定，應於收受送達後5日內向本院提出抗告狀。（應
附繕本）
                              書記官 李淑惠
中    華    民    國   100    年    1     月    4     日

司法院資訊處製作；財團法人民間司法改革基金會備份。
